【裁判字號】    97,交抗,40
【裁判日期】    970714
【裁判案由】    違反道路交通管理處罰條例聲明異議
【裁判全文】
臺灣高等法院花蓮分院交通事件裁定      97年度交抗字第40號
抗  告  人
即受處分人     乙○○
送達代收人     甲○○
上列抗告人即受處分人因違反道路交通管理處罰條例案件，不服
臺灣臺東地方法院，中華民國97年5月30日97年度交聲字第24號
所為裁定，提起抗告，本院裁定如下：
    主  文
抗告駁回。
    理  由
一、原裁定意旨略以：
    抗告人於民國97年1月28日晚間11時5分許，駕駛車牌號碼5J
    -5528號自用小客車，由南往北直行行經高雄縣鳥松鄉○○
    路與長青路交叉路口處，因闖紅燈而違反道路交通管理處罰
    條例第53條第1項及第63條第1項第3款，為高雄縣警察局仁
    武分局鳥松分駐所執行交通稽查勤務員警林河延當場舉發，
    並有通知單告發乙節，且經證人林河延、莊嘉豪、陳奕宇證
    述明確，又有證人林河延當庭提出之該路段道路路況照片4
    張佐證。雖抗告人主張其未闖紅燈，並指陳值勤員警以三進
    兩退方式攔檢，舉發有誤；惟依前開證人證述內容以及所記
    錄舉發之違規事實，經核應無不可採信之處，抗告人亦未能
    提出證據證明值勤員警有捏造事實違法取締之情事存在。抗
    告人執上開事由指摘原處分不當，求予撤銷，為無理由，應
    予駁回。
二、抗告意旨略以：
    抗告人陳稱執勤員警林河延攔檢方式是否符合程序之規定、
    其有無假借執勤之名行其他之實、本案通知單之使用有無違
    反規定、實習警專生莊家豪及陳奕宇參與執勤攔檢任務是否
    得宜等均屬有疑？而莊家豪之證詞反覆，難以確定有無將抗
    告人之座車攔下，另陳奕宇之證詞亦屬矛盾，前半段證詞肯
    定，後半段證詞又語帶保留，恐有捏造之情事。為此，請求
    撤銷原裁定，另為適法裁定云云。
三、按汽車駕駛人，行經有燈光號誌管制之交岔路口闖紅燈者，
    處新臺幣1,800元以上5,400元以下罰鍰，汽車駕駛人並記違
    規點數3點，道路交通管理處罰條例第53條第1項及第63條第
    1 項第3款分別定有明文。
四、經查，抗告人於97年1月28日晚間11時5分許，駕駛車牌號碼
    5J-5528號自用小客車，由南往北直行行經高雄縣鳥松鄉○
    ○路與長青路交叉路口處，因闖紅燈而違反道路交通管理處
    罰條例第53條第1項及第63條第1項第3款，經高雄縣警察局
    仁武分局鳥松分駐所執行交通稽查勤務員警林河延舉發乙節
    ，係執勤員警依其執行職務範圍內，做定點交通稽查勤務實
    施臨檢；其或有以三進二退之方式取締抗告人之違規行為，
    而不符合執行勤務員警執行攔檢時應有之行為規範，惟該等
    行為規範事項係屬員警內部查核事項，與抗告人有無違規情
    事無直接相關；又執勤員警林河延就攔檢勤務之分配，乃係
    其個人職權之規劃範疇，縱有不當，亦僅係其個人權責運用
    之能力問題，與舉發抗告人違規事宜亦無直接關連，不得據
    此認為員警舉發抗告人違規行為違法。況執勤員警林河延與
    抗告人素不相識，應無對抗告人惡意舉發之情事發生。再者
    ，抗告人所舉舉發違反道路交通管事理事件通知單上有多處
    蓋章、塗改、水漬等造成在執行公權力品質上之疑慮，但依
    證人林河延於原審所述，其係取用先前服務機關即仁武分局
    澄觀派出所之通知單，故該通知單上留有該舊機關及同事之
    印文，有通知書附卷可稽。然本件通知單既經實際執行舉發
    之員警林河延蓋用現服務機關及其職名章而合於程式，且通
    知單上之水漬亦未至毀損無法辨識通知單內容之情形，均不
    影響該通知單違規舉發之效力。至於執勤員警另出示現場道
    路照片4 張，尚不足以證明抗告人違規闖紅燈乙節，惟不影
    響本案抗告人已為執勤員警舉發開單之事實，附此敘明。
五、再查，實習警專生莊家豪於原審雖證述是伊與另名實習警專
    生陳奕宇一同攔下抗告人，但經抗告人當場表示其係被林河
    延員警攔停，旋又改稱不能確定是否是伊攔下抗告人乙詞，
    但據其證述：當日伊、陳奕宇與林河延同1組，剛開始是林
    河延帶我們看，教我們執行技巧，後來是我和陳奕宇來判斷
    ，故不能確定本件是否為林河延或伊攔下等語。另參以證人
    陳奕宇證稱：伊是見習生，與莊嘉豪、林河延編為同組，因
    時間久了，不記得抗告人係由何人攔下，但伊等當時取締之
    原則為：黃燈轉成紅燈之時，前1、2台車輛不會攔下，等到
    有車子停下等候號誌時，才會將闖紅燈之車輛攔下來，可確
    認抗告人確有闖紅燈等語，是本件證人莊家豪縱對是否攔下
    抗告人不敷記憶，亦無損抗告人違規之情事，而得對之予以
    爭執。再者，本件交通違規係由林河延舉發，並填載舉發違
    反道路交通管事理事件通知單，警專學生莊家豪及陳奕宇僅
    是在旁見習，並在林河延督導下協助攔停闖紅燈之汽機車，
    非可謂不具警察資格之警專學生執行交通稽查勤務，本件乃
    係林河延執行交通稽查勤務而告發取締抗告人違規行為，並
    無疑義。
六、末查，交通員警製單舉發違反道路交通管理處罰條例所列之
    違規事實，本質上為行政處分，係公務員基於職務上權力，
    依法就特定之具體事件所為具公法上效果之單方行政行為，
    基於公務員為公法上行為具有公信力之原則，該行政行為當
    可被推定為真正，其據以依法處分之事實認定亦為正確無誤
    ，此公信原則，乃立法者賦予行政機關制定違反道路交通事
    件統一裁罰標準及處理細則，使執勤警員得當機處分，以維
    護交通秩序、安全之行政目的。而道路交通管理處罰條例科
    處行政罰事件，依據公法爭議之舉證責任分配法則，固應先
    由行政機關就其業已履踐相關正當法律程序，以及人民應受
    處罰之客觀違反法令行為，負證明之責，受處罰人就行政機
    關已為相當證明之前開事項，若主張欠缺主觀歸責條件或為
    其他抗辯，亦須就其所辯提出反證。抗告人就本件違規行為
    並未提出足以推翻其違規之證據，故原審所為裁定尚無違誤
    ，抗告人執前開與本件無直接關連之陳述，遽以指摘原處分
    不當，求予廢棄，並無理由。
七、據上論斷，應依道路交通案件處罰條例第53條、第60條，刑
    事訴訟法第412條，裁定如主文。
中    華    民    國    97    年    7     月    14    日
                  交通法庭審判長法  官 謝志揚
                                法  官 賴淳良
                                法  官 劉雪惠
以上正本證明與原本無異。
本件不得再抗告。
                                書記官 李德霞
中    華    民    國    97    年    7     月    14    日


司法院資訊處製作；財團法人民間司法改革基金會備份。
